【裁判字號】    99,上訴,776
【裁判日期】    990713
【裁判案由】    毒品危害防制條例
【裁判全文】
臺灣高等法院臺中分院刑事判決         99年度上訴字第776號
上  訴  人
即  被  告  甲○○
選任辯護人  張淑琪律師
上列上訴人因毒品危害防制條例案件，不服臺灣臺中地方法院98
年度訴字第3251號，中華民國99年1月27日第一審判決（起訴案
號：臺灣臺中地方法院檢察署98年度偵字第16019、16558號），
提起上訴，本院判決如下：
    主  文
上訴駁回。
    事  實
一、甲○○前因妨害兵役治罪條例、肅清煙毒條例、偽造文書及
    毒品危害防制條例等案件，經臺灣臺中地方法院以96年度聲
    減字第1428號裁定分別定應執行有期徒刑一年四月、一年九
    月及四月（如易科罰金，以銀元三百元即新台幣九百元折算
    一日）確定，甫於民國96年10月18日執行完畢。
二、甲○○與丁○○（業經判處罪刑確定在案）為朋友，於97年
    間，丁○○因無工作，無處可住，便自97年4月間起，借住
    在甲○○承租位在臺中市○○街1號10樓之3套房內。詎甲○○不知悔改，其與丁○○均明知海洛因為毒品危害防制條例
    所列之第一級毒品，非經許可不得販賣，甲○○竟與丁○○
    約定：丁○○分擔販賣海洛因之部分行為後，可獲得由甲○○免費提供之海洛因毒品及免負擔租屋處租金之利益。二人
    乃基於販賣海洛因毒品以營利之犯意聯絡，由甲○○負責持
    其以其胞姊林玲華名義申辦之0000000000號行動電話及其以
    自己名義所申辦之0000000000號行動電話與欲購買毒品者聯
    繫，復由丁○○在附表編號1至3所示之時間、地點，將甲○○所有，放置在上開租屋處抽屜內之毒品海洛因，依甲○○
    之指示，交付給由甲○○約來租屋處購買海洛因毒品之乙○○，由乙○○將金額先交予丁○○後，丁○○再轉交予甲○○，而共同販賣海洛因毒品三次。甲○○復獨自基於販賣海
    洛因毒品以營利之各別犯意，以其使用之0000000000號行動
    電話為聯絡販毒工具，於附表所示編號4至7之時間，於上開
    租屋處販賣海洛因毒品四次給戊○○施用。嗣經警對甲○○
    、丁○○共同持用之上開0000000000、0000000000號行動電
    話執行通訊監察，始查悉上情。
三、案經臺灣臺中地方法院檢察署檢察官指揮臺中市警察局查獲
    並移請該署檢察官偵查起訴。
    理  由
一、證據能力部分：
  (一)按刑事被告之詰問權，係指訴訟上被告有在審判庭盤詰證人
    之權利；偵查中檢察官訊問證人，旨在蒐集被告犯罪證據，
    以確認被告嫌疑之有無及內容，與審判中透過當事人之攻防
    ，經由詰問程序調查證人以認定事實之性質及目的有別。偵
    查中辯護人僅有在場權及陳述意見權，此觀諸刑事訴訟法第
    245條第2項前段之規定甚明，檢察官訊問證人並無必須傳喚
    被告使其得以在場之規定，同法第248條第1項前段雖規定「
    如被告在場者，被告得親自詰問」，亦僅賦予該在場被告於
    檢察官訊問證人時得親自詰問證人之機會而已，被告如不在
    場，殊難期有親自詰問之可能。此項未經被告詰問之被告以
    外之人於偵查中向檢察官所為之陳述，依刑事訴訟法第159
    條第1項、第159條之1第2項之規定，除顯有不可信之例外情
    況外，原則上為「法律規定得為證據」之傳聞例外，依其文
    義解釋及立法理由之說明，並無限縮於檢察官在偵查中訊問
    證人之程序，應已給予被告或其辯護人對該證人行使反對詰
    問權者，始有證據能力之可言。為保障被告之反對詰問權，
    並與現行法對傳聞例外所建構之證據容許範圍求其平衡，證
    人在偵查中雖未經被告之詰問，倘被告於審判中已經對該證
    人當庭及先前之陳述進行詰問，即已賦予被告對該證人詰問
    之機會，則該證人於偵查中之陳述即屬完足調查之證據，而
    得作為判斷之依據，此有最高法院97年度台上字第405號判
    決意旨可參。是依上開說明可知，在偵查中訊問證人，被告
    或其辯護人對該證人雖未行使反對詰問權，依刑事訴訟法第
    159條之1第2項之規定，原則上屬於法律規定為有證據能力
    之傳聞證據，於例外顯有不可信之情況，始否定其得為證據
    ，亦即，得為證據之被告以外之人於偵查中向檢察官所為之
    陳述，因其陳述未經被告詰問，應認屬於未經合法調查之證
    據，但非為無證據能力（此亦有最高法院96年度台上字第43
    65號、第3923號判決、97年度台上字第356號判決意旨可參
    ）。次按被告以外之人（包括證人、鑑定人、告訴人、被害
    人及共同被告等）於審判外之陳述雖不符刑事訴訟法第159
    條之1至之4等4條之規定，而經當事人於審判程序同意作為
    證據，法院審酌該言詞陳述或書面陳述作成時之情況，認為
    適當者，亦得為證據；當事人、代理人或辯護人於法院調查
    證據時，知有刑事訴訟法第159條第1項不得為證據之情形，
    而未於言詞辯論終結前聲明異議者，視為有前項之同意，同
    法第159條之5定有明文。立法意旨在於傳聞證據未經當事人
    之反對詰問予以核實，原則上先予排除。惟若當事人已放棄
    反對詰問權，於審判程序中表明同意該等傳聞證據可作為證
    據；或於言詞辯論終結前未聲明異議，基於尊重當事人對傳
    聞證據之處分權，及證據資料愈豐富，愈有助於真實發見之
    理念，且強化言詞辯論主義，使訴訟程序得以順暢進行，上
    開傳聞證據亦均具有證據能力。被告甲○○於本院審理時雖
    就證人乙○○、戊○○及共同被告丁○○於檢察官訊問時之
    證述，爭執其證據能力（本院卷第149至150頁），惟各該證
    人均經具結，且本院審酌證據作成之形式，均無瑕疵、與待
    證事實具有關聯性等情況，認為適當，且無違法取得之情形
    ，既經本院依刑事訴訟法規定踐行調查證據程序，均具有證
    據能力。
  (二)至於證人乙○○、戊○○於司法警察詢問時所為之陳述，性
    質上屬於傳聞證據，被告甲○○及其選任辯護人表示不同意
    作為證據，依法均無證據能力，惟得作為於審理中交互詰問
    證人時彈劾證據之使用。
  (三)再按偵查犯罪機關依法定程序監聽之錄音，係以監聽之錄音
    帶為其調查犯罪所得之證據，司法警察依據監聽錄音結果予
    以翻譯而製作之通訊監察譯文，乃該監聽錄音帶內容之顯示
    ，此為學理上所稱之「派生證據」，屬於文書證據之一種。
    於被告或訴訟關係人對其譯文之真實性發生爭執或有所懷疑
    時，法院固應依刑事訴訟法第165條之1第2項之規定，勘驗
    該監聽錄音帶以踐行調查證據之程序，俾確認該錄音聲音是
    否為通訊者本人及其內容與通訊監察譯文之記載是否相符，
    或傳喚該通訊者為證據調查。倘被告或訴訟關係人對該通訊
    監察譯文之真實性並不爭執，即無勘驗辨認其錄音聲音之調
    查必要性，法院於審判期日如已踐行提示通訊監察譯文供當
    事人辨認或告以要旨，使其表示意見等程序並為辯論者，其
    所為之訴訟程序即無不合（最高法院97年度台上字第561 號
    刑事判決意旨參照）。本件卷附被告甲○○所持用之行動電
    話門號0000000000號與0000000000號通訊監察譯文（附於97
    年度警聲搜字第3261號影印卷第4頁背面至第10頁、中縣豐
    警偵字第0970003491號影印卷第32頁反面至第35頁），係司
    法警察依法院核發之通訊監察書所為合法監聽，再根據錄音
    結果翻譯製作而成，有該通訊監察書共4份在卷可憑（97年
    度警聲搜字第3261號影印卷第13至17頁背面）。而被告及其
    選任辯護人對於該通訊監察譯文之真實性並不爭執，該等監
    聽錄音並經原審依職權勘驗，經核與司法警察所製作之通訊
    監察譯文並無不符，此復經原審於審理期日踐行提示及告以
    要旨之程序，揆諸前揭說明，該通訊監察譯文應有證據能力
    。另被告於本院審理時聲請調閱臺灣臺中地方法院98年度訴
    字第1881號甲○○被訴違反毒品危害防制條例案全卷及97年
    度訴字第3762號丁○○被訴違反毒品危害防制條例案全卷所
    附0000000000號行動電話之通訊監察譯文（本院卷第74、96
    頁），經本院調閱並核對該二案卷後，該二案卷所附000000
    0000號行動電話通訊監察譯文與本案中縣豐警偵字第097000
    3491號影印卷第32頁反面至第36頁所示通訊監察譯文並無不
    同，附此敘明。
二、訊據被告甲○○否認涉有販賣第一級毒品海洛因予乙○○、
    戊○○之犯行，辯稱：伊僅有與戊○○合買海洛因三次，另
    外乙○○向何人購買海洛因伊不知道，伊和乙○○通話是因
    乙○○說沒有工作，要租地作生意，所以電話談的是租約範
    本云云。經查：
  (一)被告甲○○與同案被告丁○○共同販賣海洛因予證人乙○○
    部分：
    1.被告甲○○與同案被告丁○○於附表編號1至3所示時地，
      共同販賣海洛因予證人乙○○之犯行，業據同案被告丁○○於98年7月22日偵訊時證稱：我當時借住在甲○○家，
      他剛好不在家，他有打電話給我，叫我把放在他家的毒品
      海洛因交給別人，我借住在甲○○家，只是義務幫忙，而
      甲○○說要來拿海洛因的人我看過他，我有看過所以我才
      敢在我住處拿給他等語明確（偵字第16019號卷第10至11
      頁），其又於原審98年11月11日審理中以證人身分證稱：
      「（在九十七年四月至五月間因犯毒被查獲期間，你住那
      裡？）興民街1號10樓。（該住處何人承租？）甲○○租
      的。（房租誰支付？）甲○○。（你有無補貼甲○○房租
      ？）沒有。（你上次開庭向法官坦承97年4月29日、5月3
      日、5月12日，都是在興民街1號十樓之3處所交付海洛因
      給乙○○，是否屬實？）那人名字我不知，但確有這回事
      ，我有交海洛因給壹個人過。（地檢署98年7月22日偵訊
      筆錄，當時檢察官問你是否有為甲○○交付海洛因給乙○○，你當時有承認，是否確實如此？）是的，真有這回事
      。（這三次交付毒品給乙○○時，甲○○有無事先與你聯
      絡？）乙○○打電話過來時，電話是我接的，但甲○○有
      無事先與我聯絡，我忘記了。（你當時陳述你當時住在甲○○家，甲○○要我交付毒品給乙○○，並且跟我說因為
      我看過這個人，所以我才敢在住處交付毒品給他，是否屬
      實？）實在。（這三次交付海洛因的來源為何？）不是我
      出錢買的。（那從何處來的？）海洛因是甲○○的。（這
      三次乙○○有無將價款交給你？）有，壹千元或二千元，
      確切金額以偵訊時所述為準，海洛因是從甲○○住處抽屜
      拿的，收到的錢也放在同樣的抽屜，因為我自己有在施用
      ，所以我知道行情價多少。（你為何要為甲○○這樣做？
      ）因為我住在他那裡，吃住由他負責，有時他還請我海洛
      因。（該毒品是否甲○○要你交給乙○○的？）乙○○都
      是與甲○○聯絡，甲○○可能是打電話交代我，但確切情
      形我忘了。（乙○○的毒品是你個人賣給他的，或是甲○○交代你給他的？）是甲○○交代我交給乙○○的」等語
      （原審卷第89至92頁），其再於本院審理時證稱：販賣毒
      品給乙○○時，是他打電話給甲○○，甲○○跟我說，叫
      我拿給他，乙○○來我們住處。要不要賣毒品要經過甲○○的同意，有時候甲○○會打電話跟我講，說乙○○要上
      來樓上，有時候他要出去，會交代我等語（本院卷第145
      至146頁），以上所證互核均大致相符；再觀以證人乙○○於98年6月10日偵查中所證：我找甲○○買毒品好幾次
      ，但都是阿德即丁○○拿給我的，97年5月12日的譯文對
      方說「你快上來拿一拿」確實是交易毒品的過程。丁○○
      和甲○○住在一起，我有去過他們家，我有進去他家過。
      而且一開始是我先認識甲○○，我問他有沒有毒品可以買
      ，他跟我說可以找阿德，並且給我如通訊譯文內甲○○的
      電話，我才知道要跟阿德買，我才知道甲○○跟阿德住一
      起，依通聯譯文買了三次，二次1,000元，5月12日買2,00
      0元等語（他字第2475號卷第23頁），可知證人乙○○係
      經被告甲○○告知後方知悉得以被告甲○○、丁○○共同
      持用如通訊監聽譯文所示之0000000000、0000000000號行
      動電話與丁○○聯繫購買毒品事宜，且證人乙○○對其雖
      係向被告甲○○購買海洛因，卻由被告丁○○交付海洛因
      一事，並未置疑，復有被告等所使用之0000000000、0000
      000000號行動電話與證人乙○○所使用之0000000000號行
      動電話之通訊監察譯文可佐該等毒品交易過程，更足證客
      觀上被告甲○○與同案被告丁○○間確存有共同販賣毒品
      之事實。又被告於99年5月3日答辯意旨狀載稱「被告所使
      用之0000000000及0000000000行動電話，均是被告本人在
      使用，從未提供給丁○○共同使用」等語（本院卷第111
      頁），惟證人乙○○撥打該二行動電話門號向阿德購買毒
      品時，均是由阿德接聽電話等情，業據證人乙○○於本院
      審理時證述明確（本院卷第148頁），益徵0000000000及0
      000000000號行動電話確係由被告甲○○及同案被告丁○○共同使用以販賣毒品，是被告此部分所辯，顯與事實相
      悖。又其所辯交付毒品予證人乙○○之時，通聯紀錄基地
      台位置均顯示其當時係位在租住處，其既然在其住所，當
      無再由丁○○代轉交毒品之理云云，然上開二行動電話門
      號係由被告與與其同居之同案被告丁○○共同販賣毒品所
      共同使用，業認定於前，則縱交付毒品予證人乙○○時通
      聯紀錄之基地台位置顯示使用人係在渠等共同租住處，亦
      無礙於渠等有基於共同販賣毒品以營利之犯意聯絡而交付
      毒品之認定。被告復於本院審理時聲請調閱證人乙○○與
      同案被告丁○○二人（按即0000000000與0000000000號行
      動電話）之通聯紀錄以證明同案被告丁○○與證人乙○○
      間確有通訊，該二電話間確有通聯，業經同案被告丁○○
      於警詢自陳在卷並經詢問員警做成紀錄（中縣豐警偵字第
      0970003491號影印卷第2頁、第7頁反面），惟通聯紀錄僅
      能證明渠等間曾有通訊，無法藉以明瞭通訊之內容，況證
      人乙○○確有撥打被告等共同使用之0000000000號與0000
      000000號行動電話向被告等購買毒品海洛因已屬不爭，是
      本院認無再調閱0000000000與0000000000號行動電話通聯
      紀錄之必要，併此指明。
    2.證人乙○○於原審98年12月16日審理中雖一度翻異前詞表
      示：我吃的毒品都是向丁○○拿的等語，然經公訴人當庭
      提示被告所使用之0000000000號手機門號與證人乙○○所
      使用之0000000000號手機門號於97年5月3日15時43分之通
      訊監察譯文：「A：你有在樓上嗎？B：他出去，我也要
      等他回來，我不知道他何時回來。」後，其旋改稱：「（
      既然你要找丁○○，接聽的人也是丁○○，為何丁○○要
      回答：他出去了？）事隔多時，我忘記了，且我當時有吃
      安眠藥。（既然你現在忘記，是否以偵查中與警詢中所言
      為準？）是」等語（原審卷第129頁），又證人乙○○雖
      亦於原審審理時改稱97年5月12日當日打電話是要拿契約
      範本等詞（原審卷第131頁），惟查，證人乙○○於偵訊
      時已證稱當日確係要電話聯絡交易毒品（他字第2475號卷
      第23頁），故其嗣後於審理中更易之詞，顯係附和被告甲○○卸責所為，不足採信，被告上訴仍執陳詞就此再事爭
      執，亦非可採。
  (二)被告甲○○單獨販賣海洛因予證人戊○○部分：
    被告甲○○於附表編號4至7所示時地，單獨販賣海洛因予證
    人戊○○四次之犯行，業據證人戊○○於98年6月12日及98
    年9 月14日二次偵查中證述綦詳，互核均大致相符（他字第
    2475 號卷第42至43頁、偵字第16019號卷第36至37頁，僅證
    人戊○○就98年4月24日及98年5月16日二次購買毒品之金額
    究為1,000元或2,000元部分稍有出入，惟依其二次之證詞，
    均可證明一次為1,000元，另一次為2,000元，至於總額則相
    符，故本院以其98年9月14日之證詞為準）。參以證人戊○○於接受訊問前，檢察官尚先詢以數學之計算並紀錄其反應
    之秒數以確認該證人之意識是否清楚，其計算結果均無錯誤
    且反應時間迅速，足證證人戊○○當日之精神甚為清楚而無
    誤指之可能。雖證人戊○○於原審98年12月16日審理時改證
    稱：「（98年4月18日20時13分通話的目的？）請甲○○幫
    我買海洛因。（你是請甲○○幫你買，還是你向甲○○買？
    ）我請甲○○幫我買」等語（原審卷第124頁反面），然查
    ，證人戊○○當日亦證稱：「（這四次向甲○○拿海洛因，
    都是通話當天就拿到海洛因？）是的。（你這四次拿到的是
    否都是小包裝的？）是，每次都是各拿一小包。（你到場拿
    海洛因時，甲○○是否自己拿一小包海洛因下來給你？）是
    。（每一小包的重量為何？）不知。（每一小包的價格何人
    決定？）就是拿二千元給甲○○，他就拿一小包海洛因給我
    。（4月18日那次是否第一次向甲○○購買？)是。（4月18
    日那天是否甲○○聽完電話後就拿一小包給你？）是」等語
    （原審卷第124至126頁），足見證人戊○○就其所取得之海
    洛因重量及購入成本價一無所知，反而單純「一手交錢，一
    手交貨」，而顯與合資購買物品情節不符，則該等證述是否
    屬實，已非無疑；再查，證人戊○○證稱合買海洛因之時間
    、地點、金額、購入方式及分貨地點，與被告甲○○於原審
    98年10月7日供稱：「我與戊○○合買過三次，不是四次，
    其中有一次我們在英才路與博館一街口的集集茶坊買的，一
    次買五千元，另一次在中國醫藥大學的麥當勞買的，另一次
    忘記了，我都出二千，戊○○出三千元，買四分之一錢，這
    三次我都坐戊○○的車，他都開黑色TEANA的2000CC的車子
    載我，我們買到後有一次在車上就分毒品，另二次都在我家
    分」云云（原審卷第57頁），均不相同，而證人戊○○於98
    年6月12日偵訊時原證稱：我總共向甲○○買毒品大約十次
    等語（他字第2475號卷第43頁），其後檢察官僅就通聯紀錄
    顯示證人戊○○與被告甲○○通聯之四次電話紀錄加以詢問
    ，足證證人戊○○所稱購買毒品四次顯係最保守之估計，並
    無誤認三次為四次之可能，故證人戊○○審理中證述係合買
    等語，顯係迴護被告甲○○之詞，不足採信。被告再於本院
    辯稱：其係於97年4月25日才與臺中市○○街1號10樓之3套
    房租住處之屋主訂立房屋租賃契約，有另案扣案之房屋契約
    書可佐，故不可能在97年4月18、19、24日於其租住處販賣
    毒品予證人戊○○云云，然經本院調取臺灣臺中地方法院檢
    察署97年度執從字第789號執行卷所附該署97年12月17日中
    檢輝義字第147760號檢察官扣押物品處分命令記載，該房屋
    契約書已發還甲○○具領，而被告甲○○雖稱其係於97年4
    月25日始入住臺中市○○街1號10樓之3套房內，但查被告於
    98年4月28日為警緝獲解送檢察官偵查時即供稱：「丁○○
    在97年4月間在我臺中市○○街1號的租屋處要跟我借錢」等
    語（偵緝字第1016號卷第26頁），已自承97年4月間即在臺
    中市○○街1號租屋居住，則證人戊○○供稱在97年4月18、
    19、24日有至上開租屋處向被告購買毒品，應無虛妄可言，
    是被告此部分所辯，亦非可採
  (三)再司法警察據通訊監察書對被告甲○○所持用行動電話門號
    0000000000號與0000000000號實施通訊監察，確於上開時間
    有與證人乙○○、戊○○聯繫買賣海洛因之通話譯文，而此
    通話譯文並經證人乙○○、戊○○於檢察官訊問時證述為買
    賣海洛因之過程無訛，有通訊監察書、上開通訊監察作業譯
    文附於97年度警聲搜字第3261號影印卷第4頁背面至第17頁
    可稽。
  (四)按販賣第一級毒品海洛因屬重大犯罪，須科以重度刑責，故
    販賣毒品行為，均以隱匿方式為之，且既無公定價格，復容
    易因分裝而增減份量，而每次買賣之價量，亦常隨雙方關係
    深淺、資力、需求量及對行情之認知、來源是否充裕等因素
    ，而異其標準，非可一概而論。是以販賣之人從價差或量差
    中牟利之方式雖異，然其意圖營利之販賣行為則無二致，蓋
    毒品海洛因屬量微價高之物，販賣者皆有暴利可圖，茍非意
    圖販賣營利，一般人焉有可能甘冒重度刑責而販賣毒品？是
    被告確有販賣第一級毒品海洛因營利之犯意，至為灼然。綜
    上所述，被告甲○○確與同案被告丁○○於附表編號1至3之
    時間，在臺中市○○街1號10樓之3租屋處，共同販賣海洛因
    予乙○○，及被告甲○○確有於附表編號4至7所示時間，於
    上開租屋處，單獨販賣海洛因予戊○○之事證明確，應依法
    論科。
四、按海洛因屬毒品危害防制條例第2條第2項第1款所定之第一
    級毒品，不得非法持有、販賣。本件被告甲○○行為後，毒
    品危害防制條例部分條文業於98年5月20日修正公布，於同
    年5月22日生效施行，被告甲○○如附表編號1至7所載行為
    時即修正前毒品危害防制條例第4條第1項販賣第一級罪，其
    法定刑度為「死刑或無期徒刑；處無期徒刑者，得併科新臺
    幣一千萬元以下罰金」，修正後現行毒品危害防制條例第4
    條第1項就併科罰金刑部分則提高為「二千萬元以下罰金」
    。比較修正前後之規定，以修正前之規定對於被告甲○○較
    為有利，依刑法第2條第1項前段規定，本案關於被告甲○○
    如附表編號1至7所載販賣第一級毒品犯行，仍應適用修正前
    毒品危害防制條例第4條第1項之規定論擬。故核被告甲○○
    就附表所載犯行，均係犯修正前毒品危害防制條例第4條第1
    項之販賣第一級毒品罪。被告因販賣而持有第一級毒品海洛
    因之低度行為，均為販賣之高度行為所吸收，均不另論罪。
    被告所犯如附表所示販賣第一級毒品罪之時間、地點均不同
    ，犯意各別，應分論併罰。次按共同正犯之成立，祇須具有
    犯意之聯絡，行為之分擔，既不問犯罪動機起於何人，亦不
    必每一階段犯行，均經參與（最高法院34年上字第862號判
    例參照)。再按共同實施犯罪行為之人，在合同意思範圍以
    內，各自分擔犯罪行為之一部，相互利用他人之行為，以達
    其犯罪之目的者，即應對於全部所發生之結果，共同負責（
    最高法院28年上字第3110號判例參照）。本件如附表編號1
    至3所示販賣毒品犯行，均係被告甲○○與購毒者談好購買
    海洛因之電話後，即囑丁○○交付海洛因並收取價金，同案
    被告丁○○並因而獲得借住及免費施用海洛因之利益等情，
    業據同案被告丁○○供述明確，則渠二人間就附表編號1至3
    所示犯行，顯互有販賣海洛因之犯意聯絡，並分別參與構成
    犯罪事實之一部，自屬分擔實施之犯罪行為，為共同正犯。
    被告甲○○有犯罪事實欄一所載前科，有臺灣高等法院被告
    前案紀錄表在卷可參，其前受有期徒刑之執行完畢後，五年
    內故意再犯本件有期徒刑以上之罪，均為累犯，除法定本刑
    為死刑、無期徒刑部分，依刑法第64條第1項、第65條第1項
    規定不得加重外，均依法加重其刑。再按刑法第59條規定犯
    罪之情狀顯可憫恕者，得酌量減輕其刑，其所謂「犯罪之情
    狀」，與同法第57條規定科刑時應審酌之一切情狀，並非有
    截然不同之領域，於裁判上酌減其刑時，應就犯罪一切情狀
    （包括第57條所列舉之10款事項），予以全盤考量，審酌其
    犯罪有無可憫恕之事由（即有無特殊之原因與環境，在客觀
    上足以引起一般同情，以及宣告法定低度刑，是否猶嫌過重
    等等），以為判斷（最高法院95年度台上字第6157號判決意
    旨參照）。而毒品危害防制條例第4條第1項規定之法定刑為
    「死刑、無期徒刑」，刑度極重。然同為販賣第一級毒品之
    人，其原因動機不一，犯罪情節未必盡同，或有大盤毒梟者
    ，亦有中、小盤之分，甚或僅止於吸毒者友儕間為求互通有
    無之有償轉讓者亦有之，其販賣行為所造成危害社會之程度
    自屬有異，法律科處此類犯罪，所設之法定最低本刑卻不可
    謂不重。為達懲儆被告，並可達防衛社會之目的者，自非不
    可依客觀之犯行與主觀之惡性二者加以考量其情狀，是否有
    可憫恕之處，適用刑法第59條之規定酌量減輕其刑，期使個
    案裁判之量刑，能斟酌至當，符合比例原則。本件被告販賣
    第一級毒品海洛因之對象為乙○○及戊○○二人，販賣總次
    數為七次，得款金額非鉅，較諸長期以販毒營生之集團或大
    盤毒梟而言，顯屬小額之零星買賣，對社會治安之危害，自
    非達罪無可赦之嚴重程度，倘對其科處上揭法定最低本刑，
    實屬情輕法重，衡其犯罪情狀在客觀上顯可憫恕，科以上開
    刑度仍嫌過重，爰依刑法第59條規定，就被告所犯各罪，酌
    量減輕其刑。又被告所犯販賣第一級毒品罪，就法定刑罰金
    部分，分有加重及減輕事由，爰依法先加後減；法定刑死刑
    、無期徒刑部分，各減輕其刑。原審因認被告犯罪事證明確
    ，適用修正前毒品危害防制條例第4條第1項、刑法第11條、
    第2條第1項前段、第28條、第47 條第1項、第59條、第51條
    第5款之規定，審酌被告不思以正途賺取所需，無視於國家
    杜絕毒品犯罪之禁令而販賣第一級毒品，足以使人施用後，
    導致精神障礙與性格異常，甚至造成人民生命健康受損之危
    險以及成癮性，嚴重戕害國人身體健康，且危害社會安全，
    復足以對自身健康造成戕害，行為殊不可取，其販賣第一級
    毒品所得金額不高，暨被告犯後否認犯行，態度不佳等一切
    情狀，各量處如附表所犯罪名及處刑欄所示之刑，併定其應
    執行之刑為有期徒刑十七年。復說明毒品危害防制條例第19
    條第1項規定，犯販賣毒品罪者，其犯罪所得之財物均沒收
    之，係採義務沒收主義。故販賣毒品所得之對價，不問其中
    成本若干，利潤多少，均應全部諭知沒收，貫徹政府查禁煙
    毒之決心，以符立法本旨（最高法院91年度台上字第2419號
    判決要旨參照）。又毒品危害防制條例第19條第1項關於犯
    罪所得財物之沒收，其立法方式與貪污治罪條例第10條之規
    定相類似，以有所得者為限，始發生沒收之問題。再者，共
    同正犯之犯罪所得為新臺幣時，因係合併計算，且於全部或
    一部不能沒收時以其財產抵償之，為避免執行時發生重複沒
    收、抵償之情形，故各共同正犯之間係採連帶沒收主義，於
    裁判時僅諭知連帶沒收，不得就全體共同正犯之總所得，對
    各該共同正犯分別重複諭知沒收，此與罰金刑應分別諭知、
    分別執行者不同（最高法院98年度台上字第3060號判決要旨
    參照）。查未扣案附掛門號0000000000號及0000000000號之
    行動電話（各含門號卡）2支（其中0000000000號行動電話
    係被告以其不知情之胞姐林玲華名義所申辦、0000000000號
    係被告以自己名義所申辦，業據被告供明），係被告甲○○
    及同案被告丁○○所有供本案販賣海洛因所用之物，應依毒
    品危害防制條例第19條第1項前段諭知沒收，如全部或一部
    不能沒收時，應對被告及共同被告丁○○連帶追徵其價額；
    另被告如犯罪事實欄所載各次因販賣第一級毒品所得之金額
    ，雖均未扣案，仍應依毒品危害防制條例第19條第1項規定
    ，分別宣告沒收，其中如附表編號1至3所示部分，對被告甲○○與共同被告丁○○連帶沒收或抵償，其餘被告甲○○單
    獨所犯部分，則對被告甲○○單獨沒收或抵償之。至於97年
    5 月28日20時30分許，由員警持本院核發之搜索票，前往甲○○、丁○○共住之上開套房內執行搜索，當場扣得之物，
    並無證據證明與本案有關，且另經臺灣臺中地方法院97年度
    訴字第3762號為沒收銷燬及沒收之諭知，本案自無庸加以處
    理。其認事用法及量刑，核無不合。被告上訴意旨略謂：證
    人乙○○、戊○○經警傳訊之時，距本件案發已一年有餘，
    時隔久遠，所述是否合於真實、是否記憶錯置，非無可疑，
    又檢警傳訊渠二人時並未對渠等採尿化驗以明渠等確有購買
    毒品之誘因，顯與一般程序相悖而啟人以取得證詞作為不對
    渠二人起訴之利益交換之嫌，並聲請調閱渠二人之前科紀錄
    表以明渠二人於97年4、5月間有無因涉嫌施用毒品案件為警
    查獲云云，然觀諸檢察官於偵訊渠等前均先確認渠等是否神
    智清晰，渠等前確有施用毒品習慣而有多次購毒行為，並據
    渠等自陳在卷，且渠等之證述俱係於對照通訊監察譯文後所
    陳，又渠等對於究係向何人購買毒品亦無誤認之虞，業如前
    述，被告妄自指摘該二證人係與檢察官勾串欲陷其於罪，實
    屬無稽。被告上訴意旨並稱：證人乙○○於警偵訊中均明白
    指陳係交付金錢予丁○○並取得毒品，並非向被告購買，原
    審僅以丁○○之供述即對被告論科，尚有未足云云，惟證人
    乙○○於偵查中業明白證稱：我找甲○○買毒品好幾次，但
    都是阿德即丁○○拿給我的等語，又其撥打如通訊監聽譯文
    所示被告所使用之0000000000、0000000000號行動電話之目
    的確係在購買毒品，並經其於同日偵查中證述明確，核與同
    案被告丁○○所述大致相符，並有通訊監察譯文可佐，是被
    告謂原審僅以同案被告丁○○所陳即對其論科，容有誤會。
    被告上訴復稱：被告係與證人戊○○共同出資向綽號「阿喜
    」之徐源喜購買毒品，且均係被告與藥頭聯絡後再由證人戊○○搭載被告前往交易，其並未從中牟利，確係合資云云，
    惟其此部分所辯不足採信，已詳述於前，於此不贅。被告上
    訴另辯以：97年4月24日之通訊監察譯文記載「不好意思，
    田兄我今天跟你差一千硬的好嗎」實係證人戊○○商請被告
    代其購買1,000元安非他命云云，惟此部分業據證人戊○○
    於偵查中證稱：「（97年4月24日當天的譯文中提到先欠100
    0元硬的，你有跟甲○○買安非他命毒品？）沒有。（為何
    說是『硬的』？）我只是說你先讓我差1000元，但沒講到硬
    的，可能是監聽人員聽錯了...我當天是買1000元海洛因」
    等語（偵字第16019號卷第36頁反面），已明示其當日係向
    被告購買海洛因，且未曾向被告購買安非他命，是被告此部
    分所指，亦難採取。被告以上述所陳恣意指摘原判決不當，
    均無足取而為無理由，其上訴應予駁回。
五、據上論斷，應依刑事訴訟法第368條，判決如主文。
本案經檢察官丙○○到庭執行職務。
中    華    民    國    99    年    7    月    13     日
            刑事第二庭    審判長法  官  李  璋  鵬
                                法  官  胡  忠  文
                                法  官  陳  欣  安
以上正本證明與原本無異。
如不服本判決應於收受送達後10日內向本院提出上訴書狀，其未
敘述上訴之理由者，並得於提起上訴後10日內向本院補提理由書
（均須按他造當事人之人數附繕本）「切勿逕送上級法院」。
                                書記官  吳  姁  穗
中    華    民    國    99    年    7     月    13    日
附錄：
修正前毒品危害防制條例第4條第1項：
製造、運輸、販賣第一級毒品者，處死刑或無期徒刑；處無期徒
刑者，得併科新臺幣一千萬元以下罰金。
附表
┌──┬───┬─────┬───────────────┬─────────┐
│編號│販  賣│交易時間  │交易過程、販賣毒品之種類、重量│所犯罪名及處刑    │
│    │對  象│          │及價格                        │                  │
├──┼───┼─────┼───────────────┼─────────┤
│1   │乙○○│97年4月29 │1.乙○○開始向甲○○購買毒品之│甲○○共同販賣第一│
│    │      │日23時34分│  機緣：                      │級毒品，累犯，處有│
│    │      │許        │  乙○○與甲○○為朋友，甲○○│期徒刑拾伍年肆月；│
│    │      │          │  於得知乙○○有購買毒品之需求│未扣案共同販賣第一│
│    │      │          │  後，便提供其與丁○○共同使用│級毒品所得新臺幣壹│
│    │      │          │  之門號0000000000、0000000000│仟元連帶沒收，如全│
│    │      │          │  號行動電話供乙○○購毒之用。│部或一部不能沒收時│
│    │      │          │2.乙○○便於前開時間，以其妻陳│，以甲○○與丁○○│
│    │      │          │  秀雲申辦之門號0000000000號行│之財產連帶抵償之。│
│    │      │          │  動電話，與甲○○使用之門號09│                  │
│    │      │          │  00000000號行動電話聯絡後，即│                  │
│    │      │          │  前往甲○○、丁○○之上開共同│                  │
│    │      │          │  住處。在該地點，丁○○以其先│                  │
│    │      │          │  前與甲○○形成之犯意聯絡，將│                  │
│    │      │          │  甲○○放置在該租屋處之相當於│                  │
│    │      │          │  市價1,000元之海洛因毒品交付 │                  │
│    │      │          │  給乙○○，而共同販賣海洛因毒│                  │
│    │      │          │  品。                        │                  │
├──┤      ├─────┼───────────────┼─────────┤
│2   │      │97年5月3日│乙○○於前開時間，以門號093164│甲○○共同販賣第一│
│    │      │15時許    │7869號行動電話，與甲○○使用之│級毒品，累犯，處有│
│    │      │          │門號0000000000號行動電話聯絡後│期徒刑拾伍年肆月；│
│    │      │          │，即前往甲○○、丁○○之上開共│未扣案共同販賣第一│
│    │      │          │同住處。在該地點，丁○○以其先│級毒品所得新臺幣壹│
│    │      │          │前與甲○○形成之犯意聯絡，將林│仟元連帶沒收，如全│
│    │      │          │山津放置在該租屋處之相當於市價│部或一部不能沒收時│
│    │      │          │1,000元之海洛因毒品交付給洪家 │，以甲○○與丁○○│
│    │      │          │隆，而共同販賣海洛因毒品。    │之財產連帶抵償之。│
├──┤      ├─────┼───────────────┼─────────┤
│3   │      │97年5月12 │乙○○於前開時間，以門號093164│甲○○共同販賣第一│
│    │      │日22時許  │7869號行動電話，與甲○○使用之│級毒品，累犯，處有│
│    │      │          │門號0000000000號行動電話聯絡後│期徒刑拾伍年陸月；│
│    │      │          │，即前往甲○○、丁○○之上開共│未扣案附掛門號0981│
│    │      │          │同住處。在該地點，丁○○以其先│310204號行動電話壹│
│    │      │          │前與甲○○形成之犯意聯絡，將林│支（含門號卡）沒收│
│    │      │          │山津放置在該租屋處之相當於市價│之，如全部或一部不│
│    │      │          │2,000元之海洛因毒品交付給洪家 │能沒收時，應連帶追│
│    │      │          │隆，而共同販賣海洛因毒品。    │徵其價額；未扣案共│
│    │      │          │                              │同販賣第一級毒品所│
│    │      │          │                              │得新臺幣貳仟元連帶│
│    │      │          │                              │沒收，如全部或一部│
│    │      │          │                              │不能沒收時，以林山│
│    │      │          │                              │津與丁○○之財產連│
│    │      │          │                              │帶抵償之。        │
├──┼───┼─────┼───────────────┼─────────┤
│4   │戊○○│97年4月18 │1.戊○○開始向甲○○購買毒品之│甲○○販賣第一級毒│
│    │      │日20時許  │  機緣：                      │品，累犯，處有期徒│
│    │      │          │  戊○○與甲○○為自小時認識之│刑拾伍年陸月，未扣│
│    │      │          │  朋友。於本次購買毒品之前，林│案附掛門號00000000│
│    │      │          │  山津曾留門號0000000000號行動│04號行動電話壹支（│
│    │      │          │  電話給戊○○供聯絡之用，嗣鄭│含門號卡）沒收之，│
│    │      │          │  岳勳前往甲○○之上開租屋處拜│如全部或一部不能沒│
│    │      │          │  訪時，得知甲○○以該門號為聯│收時，應追徵其價額│
│    │      │          │  絡工具販賣海洛因毒品。      │；未扣案販賣第一級│
│    │      │          │2.戊○○便於前開時間，以其申辦│毒品所得新臺幣貳仟│
│    │      │          │  之門號0000000000號行動電話，│元沒收，如全部或一│
│    │      │          │  與甲○○使用之門號0000000000│部不能沒收時，以其│
│    │      │          │  號行動電話聯絡並約定交易細節│財產抵償之。      │
│    │      │          │  （該次甲○○並囑託戊○○攜帶│                  │
│    │      │          │  2支注射針筒），戊○○即前往 │                  │
│    │      │          │  甲○○之上開住處。並由甲○○│                  │
│    │      │          │  將市價2,000元之海洛因毒品販 │                  │
│    │      │          │  賣給戊○○。                │                  │
├──┤      ├─────┼───────────────┼─────────┤
│5   │      │97年4月19 │戊○○以門號0000000000號行動電│甲○○販賣第一級毒│
│    │      │日20時許  │話，與甲○○使用之門號00000000│品，累犯，處有期徒│
│    │      │          │04號行動電話聯絡並約定交易細節│刑拾伍年陸月，未扣│
│    │      │          │後，戊○○即前往上開地點，由林│案附掛門號00000000│
│    │      │          │山津將市價2,000元之海洛因毒品 │04號行動電話壹支（│
│    │      │          │交付給戊○○。                │含門號卡）沒收之，│
│    │      │          │                              │如全部或一部不能沒│
│    │      │          │                              │收時，應追徵其價額│
│    │      │          │                              │；未扣案販賣第一級│
│    │      │          │                              │毒品所得新臺幣貳仟│
│    │      │          │                              │元沒收，如全部或一│
│    │      │          │                              │部不能沒收時，以其│
│    │      │          │                              │財產抵償之。      │
├──┤      ├─────┼───────────────┼─────────┤
│6   │      │97年4月24 │戊○○以門號0000000000號行動電│甲○○販賣第一級毒│
│    │      │日上午9時 │話，與甲○○使用之門號00000000│品，累犯，處有期徒│
│    │      │許        │04號行動電話聯絡並約定欲以賒欠│刑拾伍年肆月，未扣│
│    │      │          │方式向甲○○購買毒品，甲○○允│案附掛門號00000000│
│    │      │          │之，戊○○即前往上開地點，由林│04號行動電話壹支（│
│    │      │          │山津將市價1,000元之海洛因毒品 │含門號卡）沒收之，│
│    │      │          │交付給戊○○。事後戊○○於97年│如全部或一部不能沒│
│    │      │          │5月初某日領薪水後，直接至林山 │收時，應追徵其價額│
│    │      │          │津之上開住處，將上開賒欠之1,00│；未扣案販賣第一級│
│    │      │          │0元交付甲○○。               │毒品所得新臺幣壹仟│
│    │      │          │                              │元沒收，如全部或一│
│    │      │          │                              │部不能沒收時，以其│
│    │      │          │                              │財產抵償之。      │
├──┤      ├─────┼───────────────┼─────────┤
│7   │      │97年5月16 │戊○○以門號0000000000號行動電│甲○○販賣第一級毒│
│    │      │日上午8時 │話，與甲○○使用之門號00000000│品，累犯，處有期徒│
│    │      │許        │04號行動電話聯絡並約定交易細節│刑拾伍年陸月，未扣│
│    │      │          │後，戊○○即前往上開地點，由林│案附掛門號00000000│
│    │      │          │山津將市價2,000元之海洛因毒品 │04號行動電話壹支（│
│    │      │          │交付給戊○○。                │含門號卡）沒收之，│
│    │      │          │                              │如全部或一部不能沒│
│    │      │          │                              │收時，應追徵其價額│
│    │      │          │                              │；未扣案販賣第一級│
│    │      │          │                              │毒品所得新臺幣貳仟│
│    │      │          │                              │元沒收，如全部或一│
│    │      │          │                              │部不能沒收時，以其│
│    │      │          │                              │財產抵償之。      │
└──┴───┴─────┴───────────────┴─────────┘

司法院資訊處製作；財團法人民間司法改革基金會備份。
